臺灣新北地方法院行政訴訟判決
111年度交字第427號
原      告  名隆企業有限公司

代  表  人  周淑貞
被      告  新北市政府交通事件裁決處
                    設新北市○○區○○路○段000號2樓
代  表  人  李忠台（處長）
                    住同上
訴訟代理人  黃曉妍  律師  
上列當事人間因交通裁決事件，原告不服被告如附表所示15件裁
決，向本院提起行政訴訟，本院判決如下：
    主  文
一、原告之訴駁回。
二、訴訟費用新臺幣參佰元由原告負擔。
    事實及理由
壹、程序方面：原告不服被告所為道路交通管理處罰條例第8條
    之裁決而提起撤銷訴訟，依行政訴訟法第237條之1，應適用
    交通裁決事件訴訟程序。本件因卷證資料已經明確，本院依
    同法第237條之7規定，不經言詞辯論，直接裁判。
貳、實體方面：
一、爭訟事實概要：緣原告名下車牌號碼000-0000號自用小貨車
    （下稱系爭Ａ車）、000-0000號自用小客貨車（下稱系爭Ｂ車
    ）於如附表所示之時間，均以車頭朝外、未佔據紅磚人行道
    之方式，停置在新北市○○區○○路0段00號前（騎樓），因有
    合計15件「在人行道臨時停車」之違規事實，由民眾於如附
    表所示之時間檢附採證照片而向警察機關提出檢舉，經新北
    市政府警察局海山分局交通分隊查證屬實，填製如附表所示
    之舉發違反道路交通管理事件通知單予以舉發，記載如附表
    所示之應到案日期，並於如附表所示之日期移送被告處理，
    原告分別於111年3月28日、5月13日及6月7日提出違規申訴
    （未依道路交通管理處罰條例第85條第1項規定辦理歸責實
    際駕駛人事宜），嗣經被告調查認定原告有上開違規事實，
    乃依道路交通管理處罰條例第55條第1項第1款及違反道路交
    通管理事件統一裁罰基準表之規定，以如附表所示之違反道
    路交通管理事件裁決書（以下合稱原處分），各裁處原告罰
    鍰新臺幣（下同）600元（合計裁處罰鍰9000元）。原告不
    服，遂提起本件行政訴訟。
二、原告起訴主張及聲明：
㈠、主張要旨：
⑴、本件原告停車之位置，係在新北市○○區○○路0段00號1樓法定
    騎樓以内之私人所有權建物之範圍內，該處並不屬於法定騎
    樓之範圍，此有新北市政府工務局及新北市政府經濟發展局
    函文各1件（原證2)、新北市○○區○○路0段00號1樓使用執照
    平面圖1件足證（原證3)，亦有現場照片3張足證(原證4)。
⑵、依據新北市○○區○○路0段00號1樓及93號1樓使用執照77使字第
    1150號壹樓平面圖（參原證3)，本件停車位置雖有標明「法
    定騎樓」，然而該處之「法定騎樓」僅有72公分，而且該法
    定騎樓扣除柱子擋住部分約50公分，僅有約22公分，此由該
    使用執照圖面向建物右側有標註72(公分）即足證明，而另
    標註286(公分）部分，為原告有使用權之私人庭院。該使用
    執照圖上標註的法定騎樓四個字的位置，容易被誤會該處圖
    面空白部分均為法定騎樓，事實上該部分法定騎樓寬度僅有
    72公分。裁決書認定原告臨時停車位置均為法定騎樓與事實
    及證據不符。
⑶、依據原證3使照圖所示該門牌號房屋内部設有一個室内停車位
    ，原告車子要進出該停車位必須經由圖上之私人庭院，以及
    72公分寬之法定騎樓，並經過位於建築線外之紅磚人行道，
    才能到馬路上，因此在室内停車位與馬路中間部分亦屬車道
    ，上訴人車子臨停位置應亦屬車道而應該可以停車。依據上
    開證物所示，本件原舉發機關新北市政府警察局海山分局之
    舉發通知所載違規地點確實屬於所有權人之私人產權範圍內
    ，故原舉發通知書及被告所為異議處理結果裁決函文所載内
    容均有違誤，特此陳明。
⑷、原告車輛臨時停車輛之系爭地點，大部分仍係市○○區○○路0段
    00號1樓及00號1樓之房屋一樓，僅有一小部分之法定騎樓，
    且系爭地點包含法定騎樓在内之左右兩側均有合法使用之停
    車空間，分別是右側隔壁皇勝大樓之機車停車場，機車停車
    場旁為該大樓汽車進出之車道，另一側為民生大樓機車停車
    位，行人根本無法穿越二處合法設置之機車停車空間而通行
    該72公分之法定騎樓，行人係行走於法定騎樓外側之公共排
    水溝及建築線外側之人行道，此有現場照片之光碟1件足證(
    原證5)。原告臨時停車位置並未影響行人通行，被告裁罰原
    告之處分應有違反比例原則而有違反法令情形。
㈡、聲明：⑴原處分撤銷。⑵訴訟費用由被告負擔。
三、被告答辯及聲明：
㈠、答辯要旨：
⑴、查原處分均為民眾檢舉，各處分之違規車輛、時間均不相同(
    詳見附件二，案件列表)，為不同之數行為，無道路交通管
    理事件統一裁罰基準及處理細則第23條第2款「同一違規行
    為再重複檢舉」之情形，原舉發機關予以分別舉發，舉發程
    序並無違誤，合先敘明。
⑵、經查，民眾檢舉照片(被證2)，系爭汽車非處立即可行駛狀態
    ，為「停車」行為應無疑義，惟民眾就各處分檢附之檢舉照
    片均僅有1張，且未足3分鐘，故舉發機關依在人行道「臨時
    停車」之規定處罰，而非「停車」，係斟酌全部陳述與調查
    事實及證據之結果，依論理及經驗法則判斷事實之真偽，而
    為原告有利之認定，亦屬有據。
⑶、次查，依處罰條例第3條第1項第1款及同條第1項第3款規定:
    「一、道路：指公路、街道、巷衖、廣場、騎樓、走廊或其
    他供公眾通行之地方。…三、人行道：指為專供行人通行之
    騎樓、走廊，及劃設供行人行走之地面道路，與人行天橋及
    人行地下道。」經查審查採證照片(被證6)，可見原告於111
    年2月22日至同年4月17日間，均將系爭汽車停放於板橋區民
    生路1段91號，而該址經原舉發機關函詢新北市政府工務局(
    被證3)，確認其性質屬「法定騎樓」，自為上開處罰條例第
    3條所指「人行道」；且參酌臺北高等行政法院105年度訴字
    第1770號判決意旨，只需供公眾通行之用即為處罰條例效力
    所及，不問究為公有或私有，原告將系爭車輛停放於該址之
    行為，確實違反上開安全規則第111條第1項第1款規定，為
    處罰條例第55條第1項1款規制效力所及，被告據以作成裁罰
    處分，自無違誤，上述事實有原舉發機關回復函及新北市政
    府工務局110年8月24日新北工使第0000000000號函(被證4)
    在卷可稽。
⑷、原告固以系爭車輛停放處非為人行道亦非騎樓，而屬於私人
    產權等語為辯，惟經被告再次審視新北市政府工務局回復函
    (被證4)內容，其就原舉發單位檢送之現況照片比對1樓平面
    圖說，確認系爭汽車停放處區域係屬「法定騎樓」，並詳閱
    該函檢附之配置圖(被證4，圖1)對照原告檢附之一樓平面圖
    (被證3)，於原告標示『庭院』前之平行四邊形空地應屬法定
    騎樓範圍無誤，而檢視原告提供之採證影像(附件一)，系爭
    車輛於違規當時均以車尾緊靠門口粉色瓷磚向前延伸之勢停
    放，即自原告有使用權之庭院部分向前延伸至法定騎樓區域
    停放，參車籍資料(被證7)，原告所有之車牌000-0000、000
    -0000自用小客貨，車長均為416公分，而原告有使用權之庭
    院部分寬度約略286公分，系爭車輛以上述方式停放其車身
    勢必進入法定騎樓範圍，故原告主張並不足採，不影響本件
    違規事實成立之認定，本案裁罰處分均應予以維持。
㈡、聲明：⑴原告之訴駁回。⑵訴訟費用由原告負擔。
四、爭點：
    系爭Ａ車、系爭Ｂ車臨時停車之處所，是否屬道路交通管理處
    罰條例第3條第3款所規定之「人行道」？原告主張：新北市
    ○○區○○路0段00號之法定騎樓僅72公分寬，原處分書認定原
    告臨時停車位置均為法定騎樓與事實及證據不符，又原告車
    子要進出室內停車位必須經由紅磚人行道、法定騎樓、私人
    庭院，因此在室內停車位與馬路中間部分亦屬車道而可以停
    車，且屬私人產權範圍，另依騎樓左右兩側之空間行人根本
    無法穿越二處而通行，原告臨時停車位置未影響行人通行，
    原處分違反比例原則等語，是否有理可採？
五、本院的判斷：
㈠、前提事實：爭訟概要欄所載之事實，除上開爭點外，其餘事
    實業據原告於起訴狀所不爭執，且有民眾檢舉資料、舉發違
    反道路交通管理事件通知單、違規採證照片、合法送達證明
    及移送證明、原告申訴書、新北市政府警察局海山分局111
    年5月9日新北警海交字第1113962549號函、新北市政府工務
    局110年8月24日新北工使字第0000000000號函、原處分書及
    送達證書、新北市政府警察局海山分局111年8月5日新北警
    海交字第1113979958號函、違規採證照片、汽車車籍資料、
    採證光碟、案件列表（見本院卷第95頁至第332頁）在卷足
    資佐證，此事實自堪認定。
㈡、本件應適用之相關法令：
⑴、道路交通安全規則第第111條第1項第1款：「汽車臨時停車時
    ，應依下列規定：一、橋樑、隧道、圓環、障礙物對面、鐵
    路平交道、人行道、行人穿越道、快車道等處，不得臨時停
    車。」。
⑵、道路交通管理處罰條例第3條第3、10、11款：「本條例用詞
    ，定義如下：三、人行道：指為專供行人通行之騎樓、走廊
    ，及劃設供行人行走之地面道路，與人行天橋及人行地下道
    。十、臨時停車：指車輛因上、下人、客，裝卸物品，其停
    止時間未滿三分鐘，保持立即行駛之狀態。十一、停車：指
    車輛停放於道路兩側或停車場所，而不立即行駛。」。
⑶、道路交通管理處罰條例第7條之1：「對於違反本條例之行為
    者，民眾得敘明違規事實或檢具違規證據資料，向公路主管
    或警察機關檢舉，經查證屬實者，應即舉發。但行為終了日
    起逾七日之檢舉，不予舉發。」。
⑷、道路交通管理處罰條例第55條第1項第1款：「汽車駕駛人，
    臨時停車有下列情形之一者，處新臺幣三百元以上六百元以
    下罰鍰：一、在橋樑、隧道、圓環、障礙物對面、人行道、
    行人穿越道、快車道臨時停車。」。
⑸、按「本細則依道路交通管理處罰條例第九十二條第四項規定
    訂定之。」、「處理違反道路交通管理事件之程序及統一裁
    罰基準，依本細則之規定辦理。前項統一裁罰基準，如附件
    違反道路交通管理事件統一裁罰基準表。」，違反道路交通
    管理事件統一裁罰基準及處理細則第1條、第2條第1項、第2
    項分別亦有明定，是違反道路交通管理事件統一裁罰基準及
    處理細則即係基於法律之授權所訂定，而該處理違反道路交
    通管理事件之統一裁罰基準（即「違反道路交通管理事件統
    一裁罰基準表」）已考量「違反事件」、「法條依據」、「
    法定罰鍰額度或其他處罰」、「違規車種類別或違規情節」
    、「期限內繳納或到案聽候裁決者」、「逾越應到案期限30
    日內，繳納罰鍰或到案聽候裁決者」、「逾越應到案期限30
    日以上60日以內，繳納罰鍰或到案聽候裁決者」、「逾越應
    到案期限60日以上，繳納罰鍰或逕行裁決處罰者」等因素，
    作為裁量之標準，並未違反授權之目的及裁量權之本質，是
    其不僅直接對外發生效力，且被告亦應受其拘束而適用之。
㈢、經查，原告名下系爭Ａ車、Ｂ車於如附表所示之時間，均以車
    頭朝外、未佔據紅磚人行道之方式，停置在新北市○○區○○路
    0段00號前（騎樓），因有合計15件「在人行道臨時停車」
    之違規事實，由民眾於如附表所示之時間檢附採證照片而向
    警察機關提出檢舉，經新北市政府警察局海山分局交通分隊
    查證屬實，填製如附表所示之舉發違反道路交通管理事件通
    知單予以舉發，記載如附表所示之應到案日期，並於如附表
    所示之日期移送被告處理等情，此有前揭民眾檢舉資料、舉
    發違反道路交通管理事件通知單、違規採證照片及移送證明
    、新北市政府警察局海山分局111年5月9日新北警海交字第1
    113962549號函、汽車車籍資料等在卷可稽，事屬甚明。而
    就系爭Ａ車、Ｂ車臨時停車處所之屬性，前經新北市工務局以
    110年8月24日新北工使字第0000000000號函（回覆新北市政
    府警察局海山分局函詢）敘明：「說明：．．．二、經查旨揭
    建築物領有77使字第1150號使用執照，依貴分局檢送現況照
    片比對1樓平面圖說，照片標示之『汽車停放』區域係屬『法定
    騎樓』範圍（如附件），惟實際範圍應依地政單位指界為準
    。」（見本院卷第233頁），且有一樓平面圖說1份（見本院
    卷第235至239頁）附卷可憑，是系爭Ａ車、Ｂ車臨時停車之處
    所，足認係「法定騎樓」，核屬道路交通管理處罰條例第3
    條第3款所規定之「人行道」無訛，則被告據之認系爭Ａ車、
    Ｂ車於如附表所示之時間臨時停車在新北市○○區○○路0段00號
    前之騎樓人行道上，乃以原處分分別裁罰原告前揭處罰內容
    ，觀諸前開規定，依法洵屬有據。
㈣、原告雖執前揭情詞而為主張，並提出新北市政府工務局110年
    1月6日新北工使字第1100030224號函、新北市政府經濟發展
    局110年6月22日新北經商字第1101176714號函、110年6月22
    日新北經商字第1101176778號函、新北市○○區○○路0段00號
    壹樓平面圖、現場照片為佐；惟查：
⑴、觀乎前開新北市政府工務局及新北市政府經濟發展局之函文
    內容，前者之主旨係：「據報所管坐落本市○○區○○路0段00
    號1樓建築物涉有未維護建築物合法使用與其構造及設備安
    全不符建築法等相關規定情事，謹訂110年1月29日下午1時3
    0分實施現場勘查，屆時請派員領（與）勘，請查照。」，
    後者之主旨則係：「有關臺端申請於本市○○區○○路0段00號1
    樓及93號1樓恢復用電一案，經本局110年6月11日至現場勘
    查，確認已無因經營按摩業而違規情事，准予復電，請自行
    向臺灣電力公司申請復電程序，請查照。」，均核與本件系
    爭Ａ車、Ｂ車臨時停車處所之屬性認定無涉，先予指明。
⑵、次查，依原告所提出之新北市○○區○○路0段00號壹樓平面圖及
    現場照片（呈現一樓退縮建築）相互比對之結果（見本院卷
    第51、53頁），亦足認本件系爭Ａ車、Ｂ車臨時停車處確屬「
    法定騎樓」無疑，且依前揭壹樓平面圖所示新北市○○區○○路
    0段00號1樓自建築線至法定騎樓之內緣（下稱系爭騎樓）處
    為352公分，依系爭Ａ車、Ｂ車之車長均為416公分（見本院卷
    第325、327頁之車籍查詢資料），明顯可知系爭Ａ車、Ｂ車臨
    時停車在紅磚人行道內之建築物一樓空間，其部分車身必然
    位於騎樓之範圍無訛（前揭人行道禁止停車之規定不以全部
    車身均位於騎樓為其處罰要件）。則縱使系爭騎樓之一側寬
    度經登載為72公分，系爭Ａ車、Ｂ車如前所述既有部分車身臨
    停其間，仍屬違反不得臨停在騎樓之行政法上義務，殆無疑
    義。
⑶、再按「道路交通管理處罰條例第3條第1款所定義之『道路』，
    除一般公路、街道、巷衖外，更擴及廣場、騎樓、走廊或其
    他供公眾通行之地方，乃基於該條例以加強道路交通管理、
    維護交通秩序、確保交通安全之立法目的，對於凡相當於公
    路、街道、巷衖、廣場、騎樓、走廊之『供公眾通行之地方』
    ，均作為該條例所指之道路而管理其交通，自不限於都市計
    畫劃設之計畫道路、具公用地役關係之既成巷道及已依法指
    定或認定建築線之巷道。」（參照最高行政法院109年度判
    字第557號判決）。準此，道路交通管理處罰條例規範之道
    路係指可供不特定人或多數人通行者，即以「通行」之目的
    、供「公用」為已足，至於道路性質為公有或私有者，即非
    所問，而就本件停車處所雖為私人產權範圍，惟如前所述既
    為法定騎樓無訛，縱使系爭Ａ車、Ｂ車原得行駛經過系爭騎樓
    以進入建築物內之停車位，亦無從變更為車道之性質，遑論
    該一樓之現況經裝修為置物空間，已非供作室內停車位使用
    ，有本院卷第53頁由原告提供之現場照片可考，則依前揭規
    定，系爭Ａ車、Ｂ車自不得違反禁止臨時停車或停車在系爭騎
    樓之道路交通規範。至於系爭騎樓是否得通行左右建築物之
    人行徒步空間，或系爭Ａ車、Ｂ車臨停之位置影響行人通行便
    利性之程度等，要與前揭規定處罰騎樓臨停之要件無涉，自
    無由逕謂原處分未注意該有利於原告之事項而違反比例原則
    （實則車輛違規臨停於騎樓必然會造成行人通行之妨礙），
    應予辨明。
六、本件判決基礎已經明確，兩造其餘的攻擊防禦方法及訴訟資
    料經本院斟酌後，核與判決結果不生影響，無一一論述及調
    查之必要，一併說明。
七、結論：原處分均無違誤，原告訴請撤銷為無理由，應予駁回
    。本件第一審裁判費為300元，所以確定第一審訴訟費用額
    為300元，由原告負擔。
八、依行政訴訟法第195條第1項後段、第236條、第98條第1項前
    段、第237條之8第1項、第237條之9第1項，判決如主文。
中    華    民    國   111    年    12    月    2    日
                  行政訴訟庭  法  官  陳伯厚
一、上為正本係照原本作成。
二、如不服本判決，應於判決送達後20日內，向本院提出上訴狀
    並表明上訴理由（原判決所違背之法令及其具體內容或依訴
    訟資料可認為原判決有違背法令的具體事實），其未載明上
    訴理由者，應於提出上訴後20日內向本院補提理由書（上訴
    狀及上訴理由書均須按他造人數附繕本，如未按期補提上訴
    理由書，則逕予駁回上訴），並應繳納上訴裁判費新臺幣75
    0元。
                              書記官  陳柔吟　　
中　　華　　民　　國　　111 　年　　12　　月　　2 　　日
附表：
編號 ①時間 ②車牌號碼 ①舉發通知單日期、案號 ②民眾檢舉日期 ③應到案期限 ④移送被告日期 原處分書日期、案號  1 ①111年2月22日7時42分 ②000-0000號 ①111年2月25日新北市警交大字第CZ0000000號 ②111年2月22日 ③111年4月11日 ④111年2月25日 111年5月17日新北裁催字第48-CZ0000000號  2 ①111年3月2日7時33分 ②000-0000號 ①111年3月10日新北市警交大字第CZ0000000號 ②111年3月2日 ③111年4月24日 ④111年3月10日 111年5月17日新北裁催字第48-CZ0000000號    3 ①111年3月15日19時49分 ②000-0000號 ①111年3月31日新北市警交大字第CZ0000000號 ②111年3月20日 ③111年5月15日 ④111年3月31日 111年6月8日新北裁催字第48-CZ0000000號  4 ①111年3月19日10時14分 ②000-0000號 ①111年3月31日新北市警交大字第CZ0000000號 ②111年3月20日 ③111年5月15日 ④111年3月31日 111年6月8日新北裁催字第48-CZ0000000號    5 ①111年3月20日10時23分 ②000-0000號 ①111年3月31日新北市警交大字第CZ0000000號 ②111年3月20日 ③111年5月15日 ④111年3月31日 111年6月8日新北裁催字第48-CZ0000000號  6 ①111年3月21日19時53分 ②000-0000號 ①111年4月7日新北市警交大字第CZ0000000號 ②111年3月27日 ③111年5月22日 ④111年4月7日 111年6月8日新北裁催字第48-CZ0000000號    7 ①111年3月21日22時34分 ②000-0000號 ①111年4月7日新北市警交大字第CZ0000000號 ②111年3月27日 ③111年5月22日 ④111年4月7日 111年6月8日新北裁催字第48-CZ0000000號  8 ①111年3月23日20時11分 ②000-0000號 ①111年4月7日新北市警交大字第CZ0000000號 ②111年3月27日 ③111年5月22日 ④111年4月7日 111年6月8日新北裁催字第48-CZ0000000號   9 ①111年3月23日23時43分 ②000-0000號 ①111年4月7日新北市警交大字第CZ0000000號 ②111年3月27日 ③111年5月22日 ④111年4月7日 111年6月8日新北裁催字第48-CZ0000000號 10 ①111年3月29日19時22分 ②000-0000號 ①111年4月12日新北市警交大字第CZ0000000號 ②111年4月2日 ③111年5月27日 ④111年4月12日 111年6月8日新北裁催字第48-CZ0000000號   11 ①111年4月5日12時42分 ②000-0000號 ①111年4月19日新北市警交大字第CZ0000000號 ②111年4月10日 ③111年6月3日 ④111年4月19日 111年6月8日新北裁催字第48-CZ0000000號 12 ①111年4月5日12時42分 ②000-0000號 ①111年4月19日新北市警交大字第CZ0000000號 ②111年4月10日 ③111年6月3日 ④111年4月19日 111年6月8日新北裁催字第48-CZ0000000號   13 ①111年4月10日14時30分 ②000-0000號 ①111年4月19日新北市警交大字第CZ0000000號 ②111年4月11日 ③111年6月3日 ④111年4月19日 111年6月8日新北裁催字第48-CZ0000000號 14 ①111年4月13日12時32分 ②000-0000號 ①111年4月26日新北市警交大字第CZ0000000號 ②111年4月16日 ③111年6月10日 ④111年4月26日 111年6月8日新北裁催字第48-CZ0000000號   15 ①111年4月17日21時25分 ②000-0000號 ①111年4月26日新北市警交大字第CZ0000000號 ②111年4月21日 ③111年6月10日 ④111年4月26日 111年6月8日新北裁催字第48-CZ0000000號